【裁判字號】    95,上訴,1222
【裁判日期】    950726
【裁判案由】    誣告
【裁判全文】
臺灣高等法院臺中分院刑事判決    民國95年度上訴字第1222號
上  訴  人  臺灣臺中地方法院檢察署檢察官
被      告  戊○○
上列上訴人因被告誣告案件，不服臺灣臺中地方法院中華民國95
年4 月11日第一審判決（民國94年度訴字第1248號，起訴案號：
臺灣臺中地方法院檢察署民國93年度偵續字第228號），提起上
訴，本院判決如下：
    主  文
原判決撤銷。
戊○○意圖他人受刑事處分，向該管公務員誣告，處有期徒刑肆
月。
    事  實
一、戊○○、劉亞華係夫妻，戊○○於民國八十四年底問，於臺
    中縣沙鹿鎮○○路四二二號開設永鎮閣珠寶店，復因業務周
    轉資金，即偶向己○○調借現金週轉，自八十六年一月二十
    五日起至八十六年五月二十四日止，在己○○介紹下，陸續
    向乙○○○借貸八筆總金額約新臺幣（下同）二百一十萬元
    之款項。後陳茂鄉又以需款孔急、由己○○充當連帶保證人
    ，以月息三萬元而向乙○○○、丁○○共借得一百萬元，戊○○並簽發大眾商業銀行沙鹿分行八十六年十一月三十日到
    期之0000000號同額支票予乙○○○以供還款擔保，
    並由劉亞華另簽發面額各三萬元之支票六張以付利息，繼又
    應乙○○○要求，以劉亞華所有如附表一編號l所示不動產
    為擔保，由代書丙○○依銀行業慣例辦理債權金額為一百二
    十萬元之抵押權設定。詎戊○○意圖使己○○、乙○○○、
    丁○○、丙○○等四人受刑事處分，明知其同意提供己○○
    據以設定前述抵押權，復知悉抵押權設定為一百二十萬元，
    己○○等四人並無偽造文書犯行，竟於87年10月20日，以己○○等四人偽刻印章、偽造文書（設立抵押權登記），向臺
    灣臺中地方法院檢察署檢察官提起告訴，誣告己○○等四人
    涉犯偽造文書犯行，幸經檢察官詳查，以87年度偵字第2297
    6號為不起訴處分確定，戊○○誣陷始未得逞。
二、案經被害人己○○訴由台灣台中地方法院檢察署檢察官偵查
    起訴。
    理  由
一、訊據被告戊○○，固坦承對告訴人己○○等人提出偽刻印章
    、偽造文書之告訴，惟堅詞否認有何誣告犯行，辯稱：伊並
    未提供伊之印章予告訴人辦理抵押權設定，亦未授權告訴人
    辦理抵押權設定登記云云。惟查：
  (一)被告於86年4月底，經由告訴人之介紹，而向乙○○○借款
    100萬元，約定半年返還，由其開立附表二所示，到期日為
    86年11月30日之支票作為擔保，並交付面額各為3萬元之支
    票6紙支付借款利息，後於86年5月10日，應告訴人及乙○○○之要求，提供其妻劉亞華名下坐落台中縣大雅鄉○○段
    1168、1169地號土地及其上同段1150建號即門牌號碼為台中
    縣大雅鄉○○○路272巷36號3樓之建物（下稱系爭房地）之
    相關證件，交予告訴人辦理抵押權設定手續，被告確有委請
    告訴人辦理本件貸款之擔保抵押權，並設定一百二十萬元之
    抵押權，且所需之權狀及證件，均是被告交告訴人己○○等
    情，業據被告在偵查中供認不諱（見93年度偵字第228號卷
    93年12月16日偵訊筆錄），核與告訴人指訴之情節相符，並
    有己○○提出之活期存款、活期儲蓄存款、定期存款質借往
    來明細、保管單、土地登記簿謄本、土地登記申請書、抵押
    權設定契約書等附卷可證。
  (二)被告雖辯稱，伊未交付本身之印章予告訴人己○○云云。查
    證人己○○於原審證稱：被告因沒空，就將其個人與其妻之
    印章、身分證及其妻之印鑑證明、不動產權狀交伊，因伊向
    被告拿資料、證件辦理抵押權設定，才主動寫保管單給被告
    ，印象中被告給伊2顆印章（即被告夫妻2人之印章），但當
    初在伊親寫之保管單上，沒有寫保管劉亞華之印章，保管單
    上最後一項有註記「設有交付不全者，另再聯絡」等語（見
    原審卷第102頁）。而附卷之保管單，並沒有被告之妻劉亞
    華之印章，惟被告確承認交付劉亞華之印章予告訴人己○○
    ，足證被告確有將伊之印章交付己○○。又被告有多次辦理
    借款設定擔保契約之經驗，此有劉亞華之建物及土地登記謄
    本附卷可證。縱未交付伊之印章予告訴人，然其既全權委由
    告訴人辦理本件貸款擔保，相關人之印章刻用，亦均在其授
    權與處理範圍內，當無逾越權限之可能，故本件被告於事後
    竟諉為不知有貸款擔保，並對告訴人提出偽造文書告訴，顯
    屬虛構，而有誣告之意圖甚明，被告之辯解，不足採信，其
    犯行應可認定。
(三)、原審依檢察官聲請，將系爭房地辦理抵押權設定登記之土地
    登記申請書上之「戊○○」印文（編為甲1類）、土地建築
    改良物抵押權設定契約書上之「戊○○」印文（編為甲2類
    ）、被告於台灣台中地方法院92年度執3字第12636號民事強
    制執行案件92年6月3日提出之民事聲請狀（下稱系爭聲請狀
    ）上之「戊○○」印文（編為乙類），及被告於系爭聲請狀
    上蓋用之印章所蓋之印文（編為丙類），送請法務部調查局
    鑑定其上「戊○○」之印文是否相同，經該局以照相放大、
    重疊比對、特徵比對等方法鑑定後，覆稱：甲1類、甲2類印
    文均與丙類印文不同，乙類印文與丙類印文相同，此有該局
    95年2月27日調科貳字第09500081060號鑑定通知書及所附之
    比對分析表在卷可參（見原審卷第75頁至76頁），惟一人有
    多顆印章，此為常有之事，上開鑑定報告，並不能為被告有
    利之證據，併此敘明。
二、核被告所為，係犯刑法第169條第1項之誣告罪，被告以一狀
    誣告四人，惟此為侵害國家法益，僅能成立一罪。原審疏未
    詳查，對於被告遽為無罪之諭知，尚有未洽，檢察官上訴意
    旨指摘原判決不當，為有理由，應由本院將原判決撤銷改判
    ，爰審酌被告犯罪之動機、目的、手段、所生危害及犯後態
    度等一切情狀，量處以有期徒刑四月。
據上論斷，應依刑事訴訟法第369條第1項前段、第364條、第299
條第1項前段，刑法第169條第1項，判決如主文。
本案經檢察官甲○○到庭執行職務。
中    華    民    國    95    年    7    月    26     日
            刑事第二庭  審判長法  官  李  璋  鵬
                              法  官  蕭  錦  鍾
                              法  官  胡  森  田
上列正本證明與原本無異。
如不服本判決應於收受送達後十日內向本院提出上訴書狀，其未
敘述上訴之理由者並得於提起上訴後十日內向本院補提理由書（
均須按他造當事人之人數附繕本）。
                              書記官  林  振  甫
中    華    民    國    95    年    7    月    28     日
附表一
┌──┬──────────────────┬────┬────────┐
│編號│地號或門號（同臺中縣大雅鄉境）      │所有人  │備    註        │
├──┼──────────────────┼────┼────────┤
│  １│神林南路二七二巷三十六號三樓房屋及基│劉亞華  │八十六年五月十  │
│    │地                                  │        │日以乙○○○為  │
│    │                                    │        │權利人設立一百  │
│    │                                    │        │二十萬元抵押權。│
└──┴──────────────────┴────┴────────┘
附表二
┌───┬────┬────┬─────────┬────┬───────┐
│發票人│發票日期│面  額  │付  款  銀  行    │帳   號 │備    註      │
├───┼────┼────┼─────────┼────┼───────┤
│戊○○│86.11.30│100 萬元│大眾商業銀行沙鹿分│12007   │發票年份「86」│
│      │        │        │行                │        │後改為「87」，│
│      │        │        │                  │        │更改處有戊○○│
│      │        │        │                  │        │之印文，再改為│
│      │        │        │                  │        │「86」，則無陳│
│      │        │        │                  │        │茂卿之印文    │
└───┴────┴────┴─────────┴────┴───────┘
                                                      Ａ


司法院資訊處製作；財團法人民間司法改革基金會備份。
